臺灣高雄地方法院交通事件裁定　　96年度交聲字第860 號
原處分機關　高雄市政府
異　議　人
即受處分人　甲○○
上列異議人因違反道路交通管理處罰條例案件，對於高雄市政府
民國96年9 月3 日所為處分（原處分案號：高市府交裁字第裁32
-BG0000000號）聲明異議，本院裁定如下：
    主    文
原處分撤銷。
甲○○汽車駕駛人，行車速度，超過規定之最高時速二十公里以
上四十公里以下，處罰鍰新臺幣壹仟捌佰元，並記違規點數壹點
。
    理    由
一、原處分意旨略以: 受處分人甲○○於民國96年7 月22日9時
    20分許，駕駛車牌號碼8351-QR 號自小客車行經高雄市○○
    ○路金福路口以南約300 公尺處，經警舉發「行車速限60公
    里，經測時速83公里，超速23公里，超速20公里以上未滿40
    公里」之違規，依道路交通管理處罰條例第40條第1 項規定
    ，裁處罰鍰新台幣（下同）1,800 元等語。
二、異議意旨略以：本件違規地點前未依規定設置警告標誌，顯
    然違法。又本件前經異議人即受處分人甲○○向高雄市政府
    警察局交通大隊提出申訴，雖經高雄市政府警察局交通警察
    大隊（下稱交通大隊）以高市警交三字第0960018287號函回
    覆並附上活動警告標誌設置之照片（下稱警告標誌設置照片
    ），然觀諸該照片右下角記載「2007/7/2 2 08:20:58 」等
    日期之顯示，與一般相機不同，有疑似用電腦打上數字之嫌
    ，且該照片中亦未見警車與照相器材，顯然係因異議人向警
    方申訴之關係，舉發員警才事後至現場補拍照，並非於本件
    取締違規當時即設置該活動警告標誌。是本件舉發違法不當
    ，爰聲明異議，請求撤銷原處分云云。
三、按行車速度依速限標誌或標線之規定；又汽車駕駛人，行車
    速度，超過規定之最高時速，或低於規定之最低時速者，處
    新台幣（下同）1,200 元以上2,400 元以下罰鍰；另汽車駕
    駛人違反第40條第1 項規定者，並記違規點數1 點，道路交
    通安全規則第93條第1 項，道路交通管理處罰條例第40條第
    1 項、第63條第1 項第1 款分別定有明文。
四、經查：
（一）異議人即受處分人甲○○於民國96年7 月22日9 時20分許
      ，駕駛車牌號碼8351-QR 號自小客車，行經行車速限為60
      公里之高雄市○○○路金福路口以南約300 公尺處，經科
      學儀器測得以時速83公里速度行駛，超速23公里之違規，
      並經高雄市政府警察局以高市警交相字第BG0000000 號舉
      發違反道路交通管理事件通知單逕行舉發，並經原處分機
      關以96年9 月3 日高市府交裁字第裁32-BG0000000號違反
      道路交通管理事件裁決書裁處罰鍰1,800 元等情，業為異
      議人所不爭執，並有上開舉發通知單、裁決書及採證照片
      1 幀在卷可稽，此部分事實堪以認定。是異議人確有本件
      超速違規之事實，至為明確。
（二）次按舉發「行車速度超過規定之最高速限或低於規定之最
      低速限」之違規行為，採用固定或非固定式科學儀器取得
      證據資料證明者，於一般道路須至少於一百公尺，於高速
      公路、快速公路須至少於三百公尺前，明顯標示之，道路
      交通管理處罰條例第7 條之2 第3 項固然定有明文。然查
      本件係以移動式雷達測速儀測速後逕行舉發，惟當日於進
      行本件舉發前，執勤員警乙○○業於舉發地點前100 公尺
      設立「測速照相請減速」之活動式高反光警示牌，且該移
      動式雷達測速相機已由經濟部標準檢驗局檢定合格等情，
      業據證人即舉發員警乙○○於本院調查時結證明確，並有
      卷附高雄市政府警察局交通大隊96年8 月23日高市警交三
      字第0960018287號函及所附警告標誌設置照片1 幀、經濟
      部標準檢驗局有效期間至97年7 月31日之雷達測速儀檢定
      合格證書各1 份可憑。異議人雖又辯稱上開警告標誌設置
      照片內所顯示之日期較一般相機所示日期字體為大，顯然
      為事後補照並以電腦打上數字等語，然此則據證人乙○○
      到庭證稱: 該照片係以數位相機拍攝，其上所顯示之日期
      係其本人將數位照片檔案之拍攝日期、時間，另以電腦標
      明上去，因為以往數位相機直接顯示之時間字體過小，民
      眾往往反應看不清楚，所以其才特地將日期、時間等字體
      放大，以便民眾可以看清等語，固可認該等字體確係員警
      自行標註。然證人乙○○亦明確證稱係依照片檔案所顯示
      之日期製作，且當日確係先擺設本件警告標誌，始架設移
      動式雷達測速儀等語。而本件勘驗警告標誌設置照片檔案
      之結果，雖顯示其建檔日期為（西元）2008年1 月3 日，
      有本院97年1 月14日調查筆錄可憑，然證人乙○○證稱上
      開日期係因其接獲本院開庭通知後，隨即將該等警告標誌
      設置照片之電子檔轉存至隨身碟之日期等語，對照本院送
      達證書之記載，該次調查庭期之通知確係於97年1 月3日
      送達與證人乙○○，恰與證人所述相符，況該等警告標誌
      設置照片既已前經高雄市政府警察局於96年8 月23日發文
      予異議人時，即已一併提出，業為異議人自承在卷，並有
      交通大隊高市警交三字第0960018287號函為憑，自亦無可
      能係遲至97年1 月3 日始拍攝。顯見活動警告標誌設置照
      片之電子檔顯示之日期，確為轉存隨身碟之日期，本件已
      無法藉此看出原始建檔日期。而員警乙○○既為當日執勤
      員警，並負責相關採證器材之擺設，以其為證人，亦為合
      法證據方法之一種，又其經到庭具結證述之情節，佐以現
      場客觀外在狀態綜合觀察，亦尚無顯然矛盾或瑕疵之處，
      是其證言仍得採為本件認定異議人確有違規行為之證明。
      則異議人辯稱本件舉發並未於100 百公尺前設置警告標示
      云云，尚乏證據可資佐認，此外，異議人復未再提出相關
      證據以供本院調查，其空言抗辯，自難逕予採信。是本件
      員警依移動式雷達測速儀攝得異議人違規超速相片，而依
      法逕行舉發，即與上揭道路交通管理處罰條例第7 條之2
      第3 項之規定無違，難認有何違法、不當之處。
五、綜上所述，本件事證明確，異議人之違規事實堪予認定，從
    而原處分機關依道路交通管理處罰條例第40條，裁處異議人
    罰鍰1,800 元，固屬有據。然按汽車駕駛人，違反同條例第
    40條規定者，除依原條款處罰鍰外，並應予以記違規點數1
    點，道路交通管理處罰條例第63條第1 項第1 款定有明文。
    原處分機關既認本件異議人係違反同條例第40條之規定，則
    除處上開罰鍰外，自應併予記違規點數1 點，惟原裁決處分
    漏未處罰，於法自有未合，且上開記點之處罰，係屬強制規
    定，無從減免。故異議人之異議雖無理由，惟原處分既有上
    開瑕疵，仍屬無可維持，自應由本院將原處分撤銷，並仍以
    受處分人有違反道路交通管理處罰條例第40條之行為，應依
    同條例第63條第1 項第1 款，裁處如主文所示，以資適法。
六、據上論斷，應依道路交通案件處理辦法第20條前段，裁定如
    主文。
中　　華　　民　　國　　96　　年　　5 　　月　　14 　日
                  交通法庭  法　官  黃苙荌
以上正本證明與原本無異。
如不服本裁定，應於收受送達後5 日內向本院提出抗告狀。
中　　華　　民　　國　　96　　年　　5 　　月　　14 　日
                            書記官  廖佳玲
